臺灣新竹地方法院民事裁定               100年度抗字第82號
抗  告  人  林世昌
相  對  人  王基旭
上列抗告人因與相對人王基旭間聲請本票裁定事件，對於民國10
0 年9 月27日本院100 年度司票字第643 號裁定提起抗告，本院
裁定如下：
    主  文
抗告駁回。
抗告費用新臺幣壹仟元由抗告人負擔。
    理  由
一、按執票人向本票發票人行使追索權時，得聲請法院裁定後強
    制執行，票據法第123 條定有明文。本票執票人，依前開規
    定，聲請法院裁定許可對發票人強制執行，性質上係屬非訟
    事件，此項聲請之裁定及抗告法院之裁定，僅依非訟事件程
    序以審查強制執行許可與否，並無確定實體上法律關係存否
    之效力，如發票人就票據債務之存否有爭執時，應由發票人
    另提起確認之訴，以資解決，殊不容於裁定程序中為此爭執
    （最高法院57年臺抗字第76號、56年臺抗字第714 號判例意
    旨參照）。關於本票之票款請求權有無罹於時效而消滅之事
    項，因涉及請求權時效有無中斷、如何計算等事實待調查認
    定，並非單由票面外觀之形式上記載即得判斷，以非訟事件
    程序審查強制執行許可與否，既無確定實體法律關係存否之
    效力，此時效消滅之抗辯應屬實體上法律關係之抗辯，應非
    裁定法院所得審酌之事項（參見最高法院83年度台抗字第22
    7 號裁定意旨及臺灣高等法院94年法律座談會民事類提案第
    15-1號研究結論）。
二、相對人於原審聲請意旨略以：相對人執有抗告人於民國85年
    7 月5 日簽發之本票一紙，內載金額新台幣（下同）400,00
    0 元，到期日為85年9 月20日，並免除作成拒絕證書。詎經
    相對人向抗告人提示未獲付款，為此提出該本票一紙，聲請
    裁定准許強制執行等語。
三、本件抗告意旨略以：系爭本票已罹於時效，相對人仍向抗告
    人主張權利，顯與法不合，為此提起抗告，求予廢棄原裁定
    ，駁回相對人之聲請等語。
四、相對人答辯意旨略以：抗告人先後於99年8 月12日、99年8
    月30日、100 年2 月23日、100 年4 月29日、100 年6 月28
    日共分5 筆，每筆以現金存入相對人合作銀行帳戶各5,000
    元；另於100 年8 月23日以現金存入上開帳戶清償1 萬元，
    共計部分清償35,000元。抗告人部分清償即承認相對人債權
    存在，「承認」為消滅時效中斷事由之一，抗告人主張本案
    已罹於時效之抗告即屬無理等語，提出合作金庫銀行活期儲
    蓄存款存摺明細影本為證。
五、經查：相對人於原審主張之上揭事實，業據提出本票一紙為
    證，原審就系爭本票為形式上之審查，認系爭本票並無欠缺
    本票應記載之事項，而為准予強制執行之裁定，經核並無違
    誤。抗告人就系爭本票為時效抗辯，相對人則答辯稱：抗告
    人部分清償即承認相對人債權存在，「承認」為消滅時效中
    斷事由之一，抗告人主張罹於時效即屬無理等語，則抗告人
    所執時效抗辯是否有時效中斷事由等，既已涉實體法上之爭
    執，於本票裁定之非訟程序中自不得審究，應由抗告人另行
    提起訴訟，以資解決。從而，由該本票票載內容既堪認形式
    上相對人有此票據請求權存在，原審為形式審查後據以裁定
    准予強制執行，並無不當，抗告意旨仍指摘原裁定不當，求
    予廢棄，委無理由，應予駁回。
六、據上論結，本件抗告為無理由，爰依非訟事件法第46條、第
    21條第2 項、第24條第1 項，民事訴訟法第495 條之1 第1
    項、第449 條第1 項、第95條、第78條，裁定如主文。
中    華    民    國   100    年    10    月    24    日
                    民事第一庭審判長法  官     蔡孟芳
                                    法  官     朱美璘
                                    法  官     林麗玉
以上正本係照原本作成。
本裁定除以適用法規顯有錯誤為理由，並經本院許可外，不得再
抗告。如提起再抗告，應於收受後10日內委任律師為訴訟代理人
向本院提出再抗告狀。並繳納再抗告費新台幣1,000元。
中    華    民    國   100    年    10    月    24    日
                                    書記官     蔡玉嬌